臺灣高等法院高雄分院刑事判決
110年度上易字第534號
上  訴  人  臺灣屏東地方檢察署檢察官
被      告  傅聖運


上列上訴人因被告妨害秩序案件，不服臺灣屏東地方法院110年
度易字第295號，中華民國110年9月29日第一審判決（起訴案號
：臺灣屏東地方檢察署110年度偵字第1298號），提起上訴，本
院判決如下：
    主  文
上訴駁回。
    理  由
壹、本件檢察官起訴的內容為：傅聖運基於以加害生命之事恐嚇
    公眾的犯罪故意，於民國109年12月22日晚上8點57分左右，
    在其位於屏東縣枋寮鄉的住處內（地址詳卷），以其行動電
    話（門號詳卷）透過網際網路連結至不特定人均可任意瀏覽之
    「PTT」網站，並以帳號「fantasibear」登入該網站，而在
    該網站「Gossiping」看板內，張貼標題為：「【問卦】現
    在殺死機師和毒女應該沒罪又有獎金吧」，內容為：「台灣
    輸了、真的輸了、被他們傷害了、這根本是恐攻、所以現在
    殺死他們算是為民除害吧？請問他們現在在哪？」之文章，
    以此加害生命之事恐嚇公眾，致生危害於公安，故認為被告
    涉犯刑法第151條的恐嚇公眾罪嫌。
貳、被告未經審判證明有罪確定前，推定其為無罪；犯罪事實，
    應依證據認定之，無證據不得認定犯罪事實。又不能證明被
    告犯罪者，應諭知無罪之判決，刑事訴訟法第154條、第301
    條第1項分別有明文規定。而認定犯罪事實的證據，雖然不
    以直接證據為限，間接證據也包括在內，但無論是直接證據
    或間接證據，作為訴訟上的證明，要達到通常一般人都不致
    於有懷疑，而可以確信其為真實的程度，方可作出有罪的認
    定，如果無法達到此種程度，而有合理的懷疑存在時，就無
    法作出對被告不利的認定。又依照刑事訴訟法第161條第1項
    的規定，檢察官就被告的犯罪事實，應負舉證責任，並指出
    證明的方法。因此，如果檢察官無法提出被告有罪的積極證
    據，或檢察官指出的證明方法，無從說服法院形成被告有罪
    的心證，基於無罪推定的原則，自應判決被告無罪。
參、被告對於檢察官起訴事實的意見：被告坦承有張貼起訴意旨
    所示標題、內容的文章，但否認有恐嚇犯行，辯稱：案發當
    時，我是因為看到其他網友對於「紐西蘭機師與其女性友人
    染疫」此一新聞事件所為發言太過於偏激，為了要反諷其他
    網友的發言，才張貼上述文章，我並沒有要恐嚇公眾或恐嚇
    紐西蘭機師及其女性友人的意思。
肆、檢察官認為被告有前述犯行，是以被告的供述、PTT網站畫
    面截圖、行動電話門號申辦人資料查詢結果等證據，為主要
    依據。
伍、本院認為被告應判決無罪的理由
一、被告有於起訴意旨所載的時間、地點，以起訴意旨所述方式
    ，在不特定人均可任意瀏覽之「PTT」網站，張貼起訴意旨所
    示標題、內容之文章等事實，有被告的供述（見警卷第1至2
    頁、偵卷第13至14頁、原審卷第29、209 頁、本院卷第44頁
    ）、「PTT 」網站畫面擷圖（見警卷第8頁）、被告所使用
    行動電話門號申辦人資料查詢結果（見警卷第11頁）等證據
    可以證明，自可認定。
二、刑法第151條之恐嚇公眾罪，其保護法益乃是公共秩序、社
    會安全等社會法益，而刑法第305條之恐嚇危害安全罪，其
    法益保護對象則為特定個人之自由法益。因此，就恐嚇公眾
    罪而言，行為人以加害生命、身體、財產之事所恐嚇的對象
    ，乃是不特定人或多數人；若行為人以上述事項所恐嚇的對
    象，為特定之一人或數人，則其所為應屬恐嚇危害安全罪所
    規範的範疇。換言之，上述二罪的區別，在於恐嚇行為所針
    對的對象，而非為陳述表達時，其見聞人數的多寡。再者，
    刑法第305條之恐嚇危害安全罪，以行為人基於使被害人心
    生恐懼之目的，而將加惡害之言語、文字、動作通知被害人
    為其成立要件（最高法院52年度台上字第751號刑事判決可
    為參考）。因此，該罪雖不以行為人將加惡害之事直接通知
    被害人為必要（間接通知亦可），但仍須被害人有受惡害通
    知方能成立。
三、本件被告於109年12月22日晚上8點57分左右張貼前述文章，
    乃是就當日經新聞報導之「長榮航空某名紐西蘭籍機師，違
    反防疫規定，僅居家檢疫3日就進入社區隨意行動，面對疫
    調亦不配合，隱匿其與女性密友之行蹤，之後該女性密友經
    判定確診，使國內於相隔253天之後，再度出現本土染疫案
    例」此一事件而為，此經被告於本院審理中陳明在卷（見本
    院卷第43頁），並有當日「PTT 」網站內多篇文章內容（含
    轉貼之新聞報導，見原審卷第75至159頁）、本案新聞報導
    （見本院卷第37至38頁）在卷可證，自可認定。因此，被告
    於張貼上述文章時，雖未具體表明「機師和毒女」為何人，
    但就其主觀認知而言，所謂「機師」即是上述新聞事件中之
    「紐西蘭籍機師」，而所謂「毒女」，則是「該紐西蘭籍機
    師之女性友人」；另依該新聞事件的重大性（時隔多日再度
    出現本土染疫案例）、「PTT 」網站上對於該新聞事件的熱
    烈議論情形（此參酌上述「PTT 」網站內之多篇文章即可得
    知）、被告發表上述文章與該新聞事件發生的時間密接性（
    二者為同一日），只要是具有一般智識能力、對於社會時事
    稍有瞭解之人，都能輕易瞭解被告文章中所稱之「機師和毒
    女」乃是「紐西蘭籍機師及其女性友人」，不至於誤認是國
    內其他機師或染疫女子。從而，即使被告上述文章內容客觀
    上是屬於加害生命之恐嚇言論，其所恐嚇的對象，也是「紐
    西蘭籍機師及其女性友人」此2名特定人，並非不特定人或
    多數人，故被告上述行為，應屬恐嚇危害安全罪所規範的範
    疇，而與恐嚇公眾罪的犯罪構成要件顯不相符。又依據本案
    卷內所存全部證據資料，並無法證明「紐西蘭籍機師及其女
    性友人」已經閱覽或知悉上述文章內容，自難認定其2人已
    經有受惡害通知，依據前述說明，自無從認定被告所為構成
    恐嚇危害安全罪。
陸、綜上所述，本件被告所為並不符合恐嚇公眾罪的犯罪構成要
    件，且無法證明被告所為另成立恐嚇危害安全罪，故原審所
    為之無罪判決，其所持理由雖與本院有別，但結論並無不同
    ，宜予維持。檢察官上訴意旨，雖以「被告所為用語，與反
    諷文字顯有不同，主觀上應具有恐嚇犯意，且該文章內容，
    足使不特定人瀏覽後，因憂慮有人計劃要殺害該等染疫民眾
    ，造成社會混亂、人心浮動，而心生畏懼，致生危害於公安
    」為由，主張被告所為應構成恐嚇公眾罪，而對原判決所為
    無罪判決提起上訴。但如前所述，恐嚇公眾罪之成立，以行
    為人恐嚇行為所針對的對象為「不特定人或多數人」為必要
    ，無從以見聞恐嚇行為者，因擔心其他特定人安危所間接衍
    生之人心浮動等反射效果，而使行為人對特定人之恐嚇危害
    安全行為成為恐嚇公眾犯行。因此，本件檢察官所為上訴並
    無理由，應予駁回。　　　　　　
據上論斷，應依刑事訴訟法第368條，判決如主文。
本案經檢察官李忠勳提起公訴，檢察官楊婉莉提起上訴，檢察官
楊慶瑞到庭執行職務。
中　　華　　民　　國　　111 　年　　3 　　月　　15　　日
                  刑事第四庭    審判長法  官  黃建榮
                                      法  官  李嘉興
                                      法  官  陳君杰　
以上正本證明與原本無異。
不得上訴。
中　　華　　民　　國　　111 　年　　3 　　月　　15　　日
　　　　　　　　　　　　　　　　　　　書記官　吳璧娟